臺灣高等法院刑事判決
                                   111年度上訴字第2347號
上  訴  人  
即  被  告  林威齊

指定辯護人  李春卿律師
上列上訴人即被告因違反毒品危害防制條例等案件，不服臺灣桃
園地方法院110年度訴字第1302號，中華民國111年3月22日第一
審判決（起訴案號：臺灣桃園地方檢察署110年度偵字第24093、
24154號），提起上訴，本院判決如下：
    主  文
上訴駁回。
    犯罪事實
一、愷他命（Ketamine）、4-甲基甲基卡西酮（4-methylmethca
    thinone）均為毒品危害防制條例第2條第2項第3款列管第三
    級毒品，愷他命並經行政院衛生福利部明令公告為管制藥品
    ，除依藥事法相關規定製造外，屬藥事法第20條第1款未經
    核准擅自製造之偽藥，不得販賣或轉讓，林威齊仍為下列行
    為：
  ㈠林威齊意圖營利，與游恩昊（原審判決確定）、真實姓名年
    籍不詳、綽號「很痛」之成年女子，及另二名真實姓名、年
    籍不詳之成年男子（下稱甲男、乙男），共同基於販賣第三
    級毒品4-甲基甲基卡西酮之犯意，由甲男自民國110年6月17
    日起，以「拾柒-裝備」之暱稱，透過通訊軟體Twitter，刊
    登白色粉末、咖啡包照片，及「裝備商看過來需要補充（香
    菸圖示）的來詢問小妹我小妹給妳報美美價（愛心圖示）」
    、「汰換新裝備錢準備好因為你會愛死（惡魔圖示）」、「
    飄向明天（2個精靈圖示）還在思考要配什麼裝備嗎？（香
    菸圖示）+（飲料圖示）。絕配（比讚圖示）＃音樂課＃裝備＃
    優質」等暗示販賣毒品訊息，招攬不特定買家。適桃園市政
    府警察局龜山分局警員鄭力瑋於110年6月20日下午1時49分
    許執行網路巡邏勤務，察覺有異，喬裝為買家，以「uLeo」
    之暱稱登入Twitter通訊軟體與甲男聯繫，約定以新臺幣（
    下同）7000元之對價，購買含有4-甲基甲基卡西酮成分之毒
    品咖啡包15包，交易既定，「很痛」即允以2000至3000元之
    報酬，委託林威齊、游恩昊於110年6月22日下午4時30分許
    ，共乘車牌號碼000-0000號自用小客車先至新北市蘆洲區長
    榮路某加油站，向「很痛」取得附表一編號5所示工作手機
    ，再依「很痛」指示於同日下午6時45分許，前往桃園市○○
    區○○路00號旁巷內，向乙男拿取附表編號1、2所示毒品咖啡
    包203包，旋於同日晚間7時35分許，轉往約定地點之桃園市
    ○○區○○街00號「QK汽車旅館」307號房進行交易。嗣經鄭力
    瑋於林威齊、游恩昊交付毒品咖啡包15包並收取現金7000元
    之際，表明警員身分當場逮捕而查獲，並扣得附表一、二所
    示物品。
  ㈡林威齊基於轉讓偽藥愷他命之犯意，於110年6月22日晚間6時
    20分許，與游恩昊同行前往桃園市中壢區拿取毒品咖啡包之
    際，在游恩昊駕駛之車牌號碼000-0000號自用小客車內，無
    償提供含有愷他命之香菸2支予游恩昊施用，以此方式轉讓
    偽藥愷他命1次。
二、案經桃園市政府警察局龜山分局移送臺灣桃園地方檢察署檢
    察官偵查起訴。
    理  由
壹、證據能力：
    本件認定犯罪事實所引用之證據，皆無證據證明係公務員違
    背法定程序所取得，又檢察官、被告林威齊及辯護人於本院
    準備程序及審理時均同意作為證據（本院卷第78至79、110
    至113頁），復經審酌該等證據製作時之情況，尚無顯不可
    信與不得作為證據之情形，亦無違法不當與證明力明顯過低
    之瑕疵，且與待證事實具有關聯性，認為以之作為證據應屬
    適當，依刑事訴訟法第158條之4反面解釋及第159條之5規定
    ，認均有證據能力。
貳、實體部分：
一、認定犯罪事實之證據及理由：
  ㈠上揭事實，業據被告於警詢、檢察官訊問、原審及本院審理
    時坦承不諱（臺灣桃園地方檢察署110年度偵字第24154號偵
    查卷宗【下稱24154偵卷】第18至23、25至33、199至201、2
    65至266頁、原審卷第88至91、302頁、本院卷第74至77、11
    4至116頁），犯罪事實欄一㈠部分，核與共犯游恩昊於警詢
    、檢察官訊問及原審審理時供述之情節相符（24154偵卷第4
    8至52、55至62、203至204頁、原審卷第88至90頁），犯罪
    事實欄一㈡部分，並經證人游恩昊於警詢、檢察官訊問時具
    結證述綦詳（24154偵卷第51、53至54、204頁）。此外，復
    有附表一所示物品扣案，及桃園市政府警察局龜山分局搜索
    扣押筆錄、扣押物品目錄表（24154偵卷第81至87頁）、採
    證照片（24154偵卷第113至130頁）、Twitter通訊軟體訊息
    頁面及對話紀錄（24154偵卷第131至155頁）附卷可資佐證
    。且游恩昊為警採集之尿液，經鑑驗後確呈愷他命陽性反應
    ，有桃園市政府警察局龜山分局真實姓名與尿液、毒品編號
    對照表（尿液編號：J000-0000）、檢體監管紀錄表、內政
    部警政署刑事警察局110年9月7日刑鑑字第1100074141號鑑
    定書、台灣檢驗科技股份有限公司濫用藥物實驗室-台北110
    年7月14日濫用藥物檢驗報告在卷足稽（臺灣桃園地方檢察
    署110年度偵字第24093號偵查卷宗【下稱24093偵卷】第157
    、159、195頁、24154偵卷第241頁）。而扣案如附表一編號
    1至4所示物品經依氣相層析/質譜分析法、核磁共振分析法
    、氣相層析質譜儀法鑑定結果，分別檢出4-甲基甲基卡西酮
    及愷他命成分（詳如附表一編號1至4鑑定結果欄所載），亦
    有內政部警政署刑事警察局110年8月5日刑鑑字第110006734
    4號鑑定書、臺北榮民總醫院110年8月23日北榮毒鑑字第C00
    00000號毒品成分鑑定書㈠、C0000000-Q號毒品純度鑑定書存
    卷為憑（24154偵卷第235至236頁、24093偵卷第185、191頁
    ）。以上俱徵被告前揭任意性自白與事實相符，堪信為真。
  ㈡又販賣毒品係政府嚴予查緝之違法行為，政府一向查禁森嚴
    並重罰不寬貸，且毒品可任意分裝或增減其份量，販賣毒品
    之行為亦無一定之公定價格，每次買賣之價格隨供需雙方之
    資力或關係之深淺或需求之數量、貨源之充裕與否、販賣者
    對於資金需求殷切與否、對行情認知，以及政府查緝之態度
    ，進而為各種風險評估，機動的調整，有各種不同標準，並
    非一成不變，惟販賣者從各種「價差」或係「量差」謀取利
    潤方式，或有差異，其所圖利益之非法販賣行為目的則屬相
    同。況且毒品之價格不低，取得不易，凡為販賣之不法行為
    者，苟無利可圖，應無甘冒持有毒品遭查獲之極大風險，無
    端將其出售，是其從中賺取買賣差價或量差牟利之意圖及事
    實，應屬符合論理法則且不違背社會通常經驗之合理判斷。
    被告於警詢、檢察官訊問及本院審理時即坦承：「很痛」叫
    我去中壢幫她載東西，就可以領取2000到3000元的酬勞，讓
    我跟游恩昊分，不會讓我們失望等語（24154偵卷第28、200
    頁、本院卷第117頁）。從而，被告共同販賣第三級毒品4-
    甲基甲基卡西酮咖啡包，藉此賺取報酬之營利意圖及事實，
    至臻灼然。
　㈢綜上，本案事證明確，被告犯行堪予認定，應依法論科。　
二、論罪：　　　
　㈠愷他命、4-甲基甲基卡西酮均屬毒品危害防制條例第2條第2
    項第3款規定之第三級毒品，愷他命並經行政院衛生福利部
    公告為管制藥品管理條例第3條第2項之第三級管制藥品，其
    製造或輸入或調劑，依藥事法第39條之規定，應向中央衛生
    主管機關申請查驗登記，並經核領藥品許可證後，始得製造
    或輸入。又管制藥品須有醫師處方，始得調劑、供應，藥事
    法第60條第1項定有明文，醫師開立管制藥品均視醫療目的
    為之，要無在外流通之可能。而衛生福利部食品藥物管理署
    迄今僅核准藥品公司輸入愷他命原料藥製藥使用，未曾核准
    個人輸入，且臨床醫療用之愷他命均為注射液形態，則經該
    署98年6月25日管證字第0980005953號函揭示明確，故非注
    射液形態之愷他命，若非自國外走私輸入（如係未經核准擅
    自輸入則屬禁藥），即應屬國內違法製造之偽藥。依證人游
    恩昊證述情節（24154偵卷第51、53至54、204頁），其向被
    告取得之愷他命係捲入香菸之固體型態，被告於檢察官訊問
    時亦自承：我是透過微信通訊軟體以約2萬元之對價購得愷
    他命等語（24154偵卷第201頁），足見被告持有之愷他命非
    經衛生福利部核准製造，亦非循醫師合法調劑、供應之管道
    取得，惟尚無證據證明係未經核准擅自輸入之禁藥，應認被
    告轉讓之愷他命，係藥事法第20條第1款所定未經核准擅自
    製造之偽藥。
  ㈡是核被告就犯罪事實欄一㈠所為，係犯毒品危害防制條例第4
    條第6項、第3項之販賣第三級毒品未遂罪，就犯罪事實欄一
    ㈡所為，係犯藥事法第83條第1項之轉讓偽藥罪。
　㈢被告販賣第三級毒品前後持有第三級毒品純質淨重5公克以上
    之低度行為，為販賣之高度行為所吸收，不另論罪。
  ㈣被告就犯罪事實欄一㈠之販賣第三級毒品未遂犯行，與游恩昊
    、「很痛」、甲男、乙男有犯意之聯絡及行為之分擔，均為
    共同正犯。
　㈤被告所犯販賣第三級毒品未遂罪、轉讓偽藥罪，犯意各別，
    行為互殊，應予分論併罰。
  ㈥刑之減輕事由：
  ⒈犯罪事實欄一㈠部分係警員執行網路巡邏勤務，見甲男刊登販
    賣4-甲基甲基卡西酮毒品咖啡包訊息，佯為買家與之交易，
    雖無買受毒品之真意，惟被告與甲男等人基於販賣第三級毒
    品以營利之意圖，經甲男與警員達成買賣合意後，由被告依
    「很痛」指示持約定之毒品咖啡包前往交易，即已著手販賣
    第三級毒品犯罪行為，為未遂犯，是依刑法第25條第2項規
    定，按既遂犯之刑減輕之。
  ⒉被告就犯罪事實欄一㈠之販賣第三級毒品未遂犯行，於偵查及
    歷次審理中均自白犯罪（24154偵卷第18至23、25至33、199
    至201、265至266頁、原審卷第88至91、302頁、本院卷第74
    至77、114至116頁），應依毒品危害防制條例第17條第2項
    規定，減輕其刑，並遞減輕之。
　⒊行為人轉讓同屬禁藥之第二級毒品甲基安非他命（未達法定
    應加重其刑之一定數量）予成年人（非孕婦），依重法優於
    輕法之原則，擇較重之藥事法第83條第1項轉讓禁藥罪論處
    ，如行為人於偵查及歷次審判中均自白，仍應適用毒品危害
    防制條例第17條第2項規定減輕其刑（最高法院刑事大法庭1
    09年度台上大字第4243號裁定意旨參照）。基於本質上相同
    事物應為相同處理之法理，及法秩序一致性之要求，被告就
    犯罪事實欄一㈡之轉讓偽藥犯行，於偵查及歷次審理中亦均
    自白犯罪（24154偵卷第21、265至266頁、原審卷第88、302
    頁、本院卷第74至77、114至116頁），自應給予減刑寬典，
    依毒品危害防制條例第17條第2項規定減輕其刑。
　⒋被告於警詢、檢察官訊問時雖供述其毒品來源為綽號「很痛
    」之人，然因僅有綽號，相關真實身分、年籍資料及地址、
    聯絡方式均付之闕如（24154偵卷第27、31、32、199至120
    頁），並未因此查獲，有本院公務電話查詢紀錄表在卷可供
    參憑（本院卷第101頁），自無毒品危害防制條例第17條第1
    項規定之適用。　
　⒌按犯罪之情狀顯可憫恕，認科以最低度刑仍嫌過重者，得酌
    量減輕其刑，刑法第59條定有明文。考其立法意旨，科刑時
    原即應依同法第57條規定審酌一切情狀，尤應注意該條各款
    所列事項，以為量刑標準。刑法第59條所謂「犯罪之情狀顯
    可憫恕」，自係指裁判者審酌第57條各款所列事項以及其他
    一切與犯罪有關之情狀之結果，認其犯罪足堪憫恕者而言（
    即犯罪另有其特殊之原因與環境等等），即必於審酌一切之
    犯罪情狀，在客觀上顯然足以引起一般同情，認為縱予宣告
    法定最低刑度猶嫌過重者，始有其適用（最高法院45年台上
    字第1165號、51年台上字第899號判例意旨參照）。4-甲基
    甲基卡西酮係毒品危害防制條例公告列管之第三級毒品，其
    流通危害國人身心健康及社會秩序至鉅，向為國法所厲禁，
    被告正值壯年，非無謀生能力，不知正道取財，竟為賺取報
    酬，無視法令禁制，依「很痛」指示出面進行毒品交易，助
    長毒品流通，對社會治安造成嚴重危害，實無任何足以引起
    一般人同情、顯可憫恕之處，且經依毒品危害防制條例第17
    條第2項、刑法第25條第2項規定減輕其刑後，衡酌其販賣情
    節，已無情輕法重之弊，至被告所犯轉讓偽藥部分為有期徒
    刑7年以下之罪，並非重罪，於法定刑內量刑亦無過重之虞
    ，自均無刑法第59條規定之適用。
三、維持原判決之理由：
  ㈠原審以被告犯販賣第三級毒品未遂罪、轉讓偽藥罪，事證明
    確，審酌被告視政府反毒政策及宣導如無物，竟將偽藥愷他
    命轉讓予他人，助長偽藥散布，危害國民健康及社會秩序，
    所為應予非難；又其知悉4-甲基甲基卡西酮係政府嚴厲查禁
    之第三級毒品，仍與游恩昊、「很痛」、甲男、乙男共同販
    賣予他人，所為可能造成毒品擴散流通，並對社會秩序造成
    潛在危險，亦應予非難，惟念被告犯後均坦承犯行，已有悔
    意，參以其本案販賣毒品之次數僅一次，未完成毒品交易行
    為即遭警員查獲，危害程度相對較輕，兼衡其犯罪動機、目
    的、手段，自承大學肄業之智識程度，職業為計程車司機，
    家庭經濟狀況勉持，所轉讓偽藥、販賣第三級毒品未遂之犯
    罪分工，及販賣毒品咖啡包之數量等一切情狀，分別量處有
    期徒刑1年10月、有期徒刑3月。併就沒收部分說明：⒈扣案
    如附表一編號1至4所示之物，為查獲之第三級毒品，核屬違
    禁物，除鑑驗用罄部分外，應併同包裝袋依刑法第38條第1
    項規定宣告沒收。⒉扣案如附表一編號5所示行動電話，係被
    告用以聯繫販賣第三級毒品之工具，此據被告供述在卷（24
    154偵卷第22、201頁），應依毒品危害防制條例第19條第1
    項規定宣告沒收。⒊其餘扣案如附表二所示物品，均與本案
    犯罪事實無關，爰不予宣告沒收。核其認事用法均無違誤，
    量刑亦屬妥適。
  ㈡被告上訴意旨略以：被告並無販賣毒品之前科紀錄，且於偵
    審過程始終坦承犯行，請依刑法第59條規定酌減刑度，另犯
    罪事實欄一㈠部分，被告已供出毒品來源，請依毒品危害防
    制條例第17條第1項規定減刑，並考量被告家中經濟狀況欠
    佳，全賴被告駕駛計程車勉強維持，從輕量刑。經查，被告
    本案犯行均無刑法第59條規定之適用餘地，所涉販賣第三級
    毒品未遂部分，與毒品危害防制條例第17條第1項規定減輕
    其刑之要件不符，均經本院說明如前，且量刑輕重，係屬為
    裁判之法院得依職權自由裁量之事項，苟其量刑已以行為人
    之責任為基礎，並斟酌刑法第57條各款所列情狀，在法定刑
    度內，酌量科刑，無偏執一端，致明顯失出失入之情形，自
    不得指為不當或違法。原審量定刑期已就被告前開轉讓偽藥
    、販賣毒品之次數、數量、犯罪分工與情節、所生危害，暨
    被告犯後坦承犯行之態度，其家庭生活及經濟狀況等刑法第
    57條所列各款情狀詳為斟酌，在適法範圍內行使量刑之裁量
    權，核無違法或不當之情形。從而，被告猶執前詞提起上訴
    ，為無理由，應予駁回。
四、末查，被告前因違反毒品危害防制條例案件，經臺灣士林地
    方法院以111年度審簡字第280號判處有期徒刑2月，於111年
    7月5日確定，有本院被告前案紀錄表可參，與刑法第74條規
    定緩刑之要件不符，無從為緩刑之宣告，附此敘明。
據上論斷，應依刑事訴訟法第368條，判決如主文。　　
本案經檢察官劉威宏提起公訴，由檢察官周啓勇到庭執行職務。
中　　華　　民　　國　　111 　年　　8 　　月　　24　　日
                  刑事第三庭    審判長法　官  張惠立
                                      法　官  劉兆菊
                                      法　官  廖怡貞
以上正本證明與原本無異。
如不服本判決，應於收受送達後20日內向本院提出上訴書狀，其
未敘述上訴之理由者並得於提起上訴後20日內向本院補提理由書
（均須按他造當事人之人數附繕本）「切勿逕送上級法院」。
                                      書記官  劉芷含
中　　華　　民　　國　　111 　年　　8 　　月　　24　　日

附表一：
編號 物品名稱 鑑定結果  1 紅色粉末咖啡包152包（含包裝袋152個） ①編號A1至A152：經檢視均為透明包裝，外觀型態均相似。 ②驗前總毛重1162.05公克(包裝總重約120.08公克），驗前總淨重約1041.97公克。 ③隨機抽取編號A126鑑定：淨重7.22公克，取0.88公克鑑定用罄，餘6.34公克，檢出第三級毒品4-甲基甲基卡西酮成分，純度約2%，另檢出非毒品成分2-Amino-5-nitrobenzophenone。 ④依據抽測純度值，推估編號A1至A152均含4-甲基甲基卡西酮之驗前總純質淨重約20.83公克。  2 黃色粉末咖啡包51包 （含包裝袋51個） ①編號B1至B51：經檢視均為透明包裝，外觀型態均相似。 ②驗前總毛重457.90公克(包裝總重約40.80公克），驗前總淨重約417.10公克。 ③隨機抽取編號B46鑑定：淨重7.62公克，取0.82公克鑑定用罄，餘6.80公克，檢出第三級毒品4-甲基甲基卡西酮成分，純度約1%，另檢出非毒品成分2-Amino-5-nitrobenzophenone。 ④依據抽測純度值，推估編號B1至B51均含4-甲基甲基卡西酮之驗前總純質淨重約4.17公克。  3 香菸1支 ①淨重0.7181公克，取樣量0.1307公克，驗餘量0.5874公克，檢出愷他命、Deschloroketamine、尼古丁成分。  4 白色或透明晶體7包 （含包裝袋7個） ①檢體外觀：白色或透明晶體4包 ②毛重4.3586公克（含4個塑膠袋及4張標籤重），淨重3.0940公克，取樣量0.0434公克，驗餘量3.0506公克，檢出愷他命成分，純度73.1%，純質淨重2.2617公克。    ①檢體外觀：白色或透明晶體3包 ②毛重3.1665公克（含3個塑膠袋及3張標籤重），淨重2.1279公克，取樣量0.0320公克，驗餘量2.0959公克，檢出愷他命成分，純度75.9%，純質淨重1.6151公克。  5 IPHONE行動電話1具 含通話晶片卡1枚  
附表二：
編號 物品名稱 備註   1 白色粉末1包 ①毛重0.3493公克（含1個塑膠袋重），淨重0.1838公克，取樣量0.1838公克，驗餘量0公克，檢出氟硝西泮成分。   2 白色圓形錠劑3顆 ①檢體外觀：白色圓形錠劑1顆 ②淨重0.2004公克，取樣量0.2004公克，驗餘量0公克，檢出氟硝西泮成分。    ①檢體外觀：白色圓形錠劑2顆 ②毛重0.7124公克（含包裝重），淨重0.4124公克，取樣量0.2062公克，驗餘量0.2062公克，檢出氟硝西泮成分。   3 鐵盒1個 檢出愷他命成分   4 卡片1張 檢出愷他命成分   5 玻璃板1個 檢出愷他命成分   6 IPHONE行動電話3具 含通話晶片卡各1枚